【裁判字號】    95,交易,3
【裁判日期】    950726
【裁判案由】    公共危險等
【裁判全文】
臺灣新竹地方法院刑事判決               95年度交易字第3號
公  訴  人  臺灣新竹地方法院檢察署檢察官
被      告  乙○○
                    號
            甲○○
上列被告等因公共危險等案件，經檢察官聲請簡易判決處刑（九
十四年度偵字第四四八七號），本院認不宜，改依通常程序審理
，並判決如下：
    主  文
乙○○服用酒類，不能安全駕駛動力交通工具而駕駛，累犯，處
有期徒刑捌月。
甲○○意圖使犯人隱避而頂替，處有期徒刑陸月，如易科罰金，
以銀元參佰元即新臺幣玖佰元折算壹日。
    事  實
一、乙○○前於民國八十九年間因服用酒類不能安全駕駛罪，經
    本院以八十九年度竹交簡字第四五號判決判處罰金銀元一萬
    五千元確定；復於九十年間，亦因服用酒類不能安全駕駛罪
    ，經臺灣臺北地方法院新店簡易庭以九十年度店交簡字第五
    六一號判決判處有期徒刑四月確定，於九十年十月十六日易
    科罰金執行完畢。
二、詎乙○○仍不知悔改，明知飲酒後駕車將因注意力減低、反
    應力變慢，此時如仍駕車行駛在道路上，容易發生交通事故
    ，隨時將有致他人於死、傷之危險，竟仍於九十四年八月十
    二日晚上七時許，與女友甲○○一同至位於桃園縣中壢市某
    處之「牛家莊」餐廳食用晚餐，乙○○並同時飲用啤酒，已
    達不能安全駕駛動力交通工具之狀態，猶於同日晚上某時許
    ，於飲酒結束後，由乙○○駕駛車牌號碼ＥＺ－7071號自用
    小客車搭載坐於副駕駛座之甲○○，自該飲酒處出發，欲至
    新竹縣橫山鄉看流星雨，於翌日即十三日凌晨零時四十分許
    ，行經新竹縣橫山鄉竹一二○線公路五華變電所（起訴書誤
    載為中華變電所）前，見前方二、三十公尺處有警方設置路
    檢點，乙○○因害怕再遭警查獲其酒後駕車行為，竟立即將
    所駕駛之上開車輛右轉進入小巷內；而甲○○明知乙○○係
    涉有公共危險罪嫌之犯人，竟為意圖使乙○○隱避而予以頂
    替，於乙○○將上開車輛右轉入小巷內未久停車後，即與乙
    ○○互換座位，由甲○○將上開車輛掉頭折返駛至上述路檢
    點前遭警攔下，而查知二人互換座位之情，嗣於同日凌晨一
    時許，經警對乙○○實施酒測，仍測得其呼氣酒精濃度每公
    升達○‧五五毫克。
三、案經新竹縣警察局橫山分局報請臺灣新竹地方法院檢察署檢
    察官偵查聲請簡易判決處刑後，經本院改依通常程序審理。
    理  由
一、認定犯罪事實所憑之證據及理由：
（一）被告乙○○於警詢、檢察官訊問時及本院審理時，均坦承
      其為警查獲時接受呼氣酒精濃度測試結果為每公升○‧五
      五毫克之事實。
（二）證人即警員許泰源於本院九十四年度交聲字第二三一號被
      告乙○○違反道路交通管理處罰條例聲明異議之事件中具
      結證稱：當時我看到那部自小客車，他在我們臨檢點前方
      二、三十公尺，他看到我們攔檢就從小巷子右轉過去，因
      為我在橫山分局服務，所以知道那一條巷子二頭可以接到
      竹一二○線，我就跟旁邊同事林志謙說：「我們從另一頭
      反向去攔下他們」，我們開過去二、三十秒就遇到異議人
      車子，看到那部車時，車子是停下來，停在距離巷口約二
      、三十公尺地方，當時遠遠看到那個女孩開啟駕駛座車門
      ，進去那部車駕駛座，照理來說應該要從另一個巷口與我
      們相遇，但他不是這樣，是看到那個女孩進去駕駛座之後
      迴轉，再從原來巷口出去，我們就尾隨過去，就喊無線電
      請帶班所長將他們攔下來」、「攔下之後，我立刻下車到
      那部車駕駛座旁邊，示意駕駛座之人將車窗搖下、將證件
      拿出，我看到那個女孩很緊張，問她為何要換位置，那個
      女孩在車裡面當場承認說車子是旁邊那個男子所開的，他
      們在巷子互換位置，女孩叫我們只開她未帶駕照即可，不
      要為難同車男子，... 我們警方實施路撿的時候都有帶錄
      音筆錄音，我當時有錄下同車女子承認剛剛是他男友開的
      車，並在巷口換位置，... 」、「（問：你回分局之後這
      女孩有無提到駕駛人是何人這件事情？）有，她說駕駛人
      是他男友即是異議人」等語（見本院九十四年度交聲字第
      二三一號卷第三一、三二頁）。
（三）另證人即警員謝國棟於本院上開交通事件中亦具結證稱：
      ：異議人坐在副駕駛座，駕駛座坐一位女孩，異議人搖下
      車窗告訴我說：「我犯何罪，我為何要下車」，後來我跟
      異議人說：「我們實施道路交通安全檢查，請你配合受檢
      」，異議人車窗又搖上去，又繼續僵持下去，我一直喊話
      ，說如果拒絕受檢，我們要強制，我們可以依法打破玻璃
      檢查，之後他們二人就開門下車，下車之後我們就盤問異
      議人說：「是否你開到巷子裡面換駕駛人」，異議人否認
      ，我們就問那個女孩並告訴她說：「根據查緝警員報告你
      們是到巷子裡面去換座位」，女孩就一直說是她開的車，
      我們繼續委婉告訴她沒有必要頂替，實際上我們查緝人員
      有看到你們換駕駛，因為詢問時間很長，期間女孩有承認
      ，並說其實就是異議人開的車，請我們原諒她，我們六個
      查緝警員圍上去時，女孩告訴我說：「他們二人換駕駛人
      的位置」，因此才認定真正駕駛人員是異議人（乙○○）
      ，另外我們將他們二人隔離訪談時，訪談之中女子坦承說
      是異議人開的車」、「（問：這個女孩是否坦承二次？）
      是，訪談之中還沒有做筆錄時，另一次在現場的時候她有
      承認，都是我親耳聽到等語（見本院九十四年度交聲字第
      二三一號卷第二八至三十頁）。互核上開二位證人之證述
      內容大致相符，且證人為執行公權力之公務員，與被告二
      人並無恩怨，客觀上並無誣陷被告二人之動機，況且二位
      證人均經具結後為上開證述，當無甘冒受偽證罪之追訴處
      罰，而為與事實不符之虛偽陳述之理。故本院認上開二位
      證人所為之證詞，應非虛假。
（四）而被告甲○○遭上開二位證人攔檢停車後，在現場與證人
      對話之內容，經勘驗結果，被告甲○○確實有當場承認駕
      車者原為被告乙○○，且承認二人有互換座位之情，此有
      附於本院上開九十四年度交聲字第二三一號卷第五七至六
      三頁之勘驗筆錄可稽。更加可以證明上開二位證人所為之
      證述內容為實在可採信。
（五）被告乙○○經警測得其呼氣所含酒精濃度為每公升○‧五
      五毫克，亦有酒精濃度檢測單在卷（偵查卷第十七頁）可
      稽。此外，復有刑法第一百八十五條之三案件觀察紀錄表
      、新竹縣警察局舉發違反道路交通管理事件通知單各一件
      足參（見偵查卷第十八、十九頁），佐證被告乙○○酒後
      駕車之犯行。
（六）另觀之卷附之本院九十四年度交聲字第二三一號、臺灣高
      等法院九十五年度交抗字第七一號交通事件裁定內容，亦
      認定被告乙○○確有駕駛上開車輛及酒精濃度超過標準而
      駕車之違規行為。
（七）按行為人如飲酒後其吐氣所含酒精成分已達每公升○．五
      五毫克或血液濃度達○．一一％以上，肇事率為一般正常
      人之十倍，應認已達「不能安全駕駛」之標準，為法務部
      八十八年五月十八日法八八檢字第○○一六六九號函敘在
      案。另依交通部運輸研究所於七十九年八月間對駕駛人行
      為之研究（酒醉駕車對駕駛行為之分析研究）結果，吐氣
      每公升酒精含量○．二五毫克等於血液中酒精濃度（ＢＬ
      ＯＯＤ  ＡＬＣＯＨＯＬ  ＣＯＮＣＥＮＴＲＡＴＩＯＮ
      ，簡稱ＢＡＣ）百分之○．○五（亦即每一百毫升血液中
      含五十毫克酒精），而 (一)ＢＡＣ到達百分之○．○三
      至百分之○．○五時，對駕駛能力之影響為：多數駕駛人
      心境逐漸變幻不定、視覺與反應靈敏性減弱、對速度及距
      離的判斷力差；對心理行為之影響為：觀察力逐漸欠缺、
      心情漸趨輕鬆、自信心增加、多話、精神狀態處於陶醉感
      。(二)ＢＡＣ到達百分之○．○五至百分之○．○八時，
      對駕駛能力之影響為：反應遲鈍、駕駛能力受損、遲而不
      決或決而不行；對心理行為之影響為：情緒鬆散、感情與
      行為趨向誇張、肌肉不協調、精神處於興奮狀態。(三)Ｂ
      ＡＣ到達百分之○．○八至百分之○．一五時，對駕駛能
      力之影響為：判斷力嚴重受到影響、體能與精神協調受損
      、駕駛之體能困難增加；對心理行為之影響為：產生情緒
      異常現象、步伐不平穩、言語不清、反應惡劣、記憶及判
      斷力受損、精神處於錯亂狀態。(四)ＢＡＣ超過百分之○
      ．一五時，對駕駛能力之影響為：視線搖晃、駕駛已進入
      恍惚狀態、判斷及理解遭到扭曲、駕駛不穩定；對心理行
      為之影響為：意識不明、嘔吐、站、走及講話困難、責任
      感喪失、精神處於麻痺狀態。(五)ＢＡＣ超過百分之○．
      五時，對駕駛能力之影響為：無法開車；對心理行為之影
      響為：爛醉如泥、失去知覺可能致死、精神處於昏睡狀態
      。本件被告乙○○後其吐氣所含酒精成分已達每公升○點
      五五毫克，經換算ＢＡＣ值為百分之○．一一，依上開說
      明，其判斷力、體能與精神協調均嚴重受到影響，且駕駛
      之體能困難增加，會有情緒異常現象、步伐不平穩、言語
      不清、反應惡劣、記憶及判斷力受損之情形，益見被告乙
      ○○顯已達不能安全駕駛之程度至明。本件事證明確，被
      告二人之犯行洵堪認定，應依法論科。
二、對被告辯解本院之判斷：
（一）被告乙○○辯稱：伊沒有酒後駕車行為，從桃園離開後，
      均是由甲○○開車，伊一直坐在副駕駛座上喝啤酒云云。
（二）被告甲○○辯稱：從桃園離開後都是我開車，當天因為自
      己沒有帶駕照，看到警察路檢時緊張才會把車子轉進巷，
      後來乙○○告訴我說沒帶駕照沒有關係，所以又轉出來，
      車子轉進巷子後，我有下車走到後車廂處換ＣＤ，並沒有
      和乙○○互換座位云云。
（三）不採之理由：
  １、被告甲○○於本院審理時自承以前也曾經因騎機車沒有帶
      安全帽，被警員攔停過二次之經驗（見本院卷第二九頁）
      ，顯然被告甲○○並非第一次遇警員盤查，衡情對於遭警
      攔停後將面對之盤查程序為何，被告甲○○心理應有所預
      料並非全然無所悉，被告辯稱因為看到警員路檢且自己未
      帶駕照一時緊張才轉入巷內云云，顯不可採。
  ２、又被告甲○○辯稱下車的目的是到後車廂換ＣＤ云云，然
      查依據被告甲○○自己之上開辯解其既然係因緊張才轉入
      巷子，而轉入巷內之目的是要躲避警員之攔檢，衡情車子
      應該是繼續往前行駛才是，又怎可能在如此緊張狀態之下
      ，反而停車、下車去換後車廂之ＣＤ片，其所述顯與常情
      不合。再觀諸上開二位證人之證述及上開勘驗內容，被告
      甲○○確實有承認換座之情，顯見被告甲○○上開辯解均
      為事後卸責之詞，不足採信。
  ３、至於被告乙○○之犯行，既已有上開證人證述及物證足以
      證明，而被告甲○○之辯解如前述亦不為本院所採信，被
      告乙○○所辯，亦不足採之。被告乙○○雖於本院準備程
      序時再聲請傳訊證人許泰源，然本院認許泰源上開證述已
      非常明確，並無再傳訊之必要，附此敘明。
三、論罪科刑之理由：
（一）核被告乙○○所為，係犯刑法第一百八十五條之三之服用
      酒類不能安全駕駛動力交通工具而駕駛罪。被告甲○○所
      為，係犯刑法第一百六十四條第二項、第一項意圖使犯人
      隱避而頂替罪。
（二）被告甲○○先後多次向有偵查犯罪權限之機關及於本院準
      備程序、審理程序訊問時為頂替被告乙○○之行為，係基
      於一犯意，利用同一犯罪機會，接續多次行為而侵害單一
      法益，為接續犯，屬單純一罪。
（三）按行為後法律有變更者，適用行為時之法律。但行為後之
      法律有利於行為人者，適用最有利於行為人之法律，刑法
      第二條第一項定有明文。查被告乙○○於九十年間，因服
      用酒類不能安全駕駛罪，經臺灣台北地方法院新店簡易庭
      以九十年度店交簡字第五六一號判決判處有期徒刑四月確
      定，於九十年十月十六日易科罰金執行完畢等情，有臺灣
      高等法院被告前案紀錄表一件在卷可稽，其於五年以內再
      故意犯本件有期徒刑以上之罪，不論依修正前之刑法第四
      十七條，或修正後之刑法第四十七條第一項之規定，均構
      成累犯，對被告而言並無有利或不利之情形，自不生新舊
      法比較之問題，應逕依修正前之刑法第四十七條，論以累
      犯，並加重其刑。
（四）爰審酌被告乙○○前有二次因酒後駕車案件經法院判處有
      罪在案，今又再犯相同之罪，顯視法律為無物，全然無悔
      改之意，且飲用酒類後，已達無法安全駕駛動力交通工具
      之程度，仍然駕車在供公眾通行之道路上行駛，危害用路
      人生命、身體及道路交通安全甚鉅，其犯後態度不佳，無
      論於交通聲明異議事件或本案偵審過程中，均一再托詞卸
      責；被告甲○○素行良好，無前科紀錄，然為隱避其男友
      即被告乙○○受刑事追訴而為本案犯行之犯罪動機、目的
      ，所為妨礙偵查犯罪之機關查緝犯罪嫌疑人，犯罪後毫無
      悔意、態度不佳，與被告乙○○一再耗費珍貴之司法資源
      ，所為實均不足取等一切情狀，分別量處如主文所示之刑
      。
（五）而被告甲○○於行為時之刑法第四十一條第一項前段規定
      ：「犯最重本刑為五年以下有期徒刑以下之刑之罪，而受
      六個月以下有期徒刑或拘役之宣告，因身體、教育、職業
      、家庭之關係或其他正當事由，執行顯有困難者，得以一
      元以上三元以下折算一日易科罰金。」又被告甲○○行為
      時之易科罰金折算標準，修正前罰金罰鍰提高標準條例第
      二條前段（現已刪除）規定，就其原定數額提高為一百倍
      折算一日，則本件被告行為時之易科罰金折算標準，應以
      銀元三百元折算一日，經折算為新臺幣後，應以新臺幣九
      百元折算為一日。惟九十五年七月一日修正公布施行之刑
      法第四十一條第一項前段則規定：「犯最重本刑為五年以
      下有期徒刑以下之刑之罪，而受六個月以下有期徒刑或拘
      役之宣告者，得以新臺幣一千元、二千元或三千元折算一
      日易科罰金。」比較修正前後之易科罰金折算標準，以九
      十五年七月一日修正公布施行前之規定，較有利於被告甲
      ○○，則應依刑法第二條第一項前段，適用修正前刑法第
      四十一條第一項前段規定，就被告甲○○所受上開之刑，
      並諭知易科罰金之折算標準。
四、適用法律：
（一）刑事訴訟法第四百五十二條、第二百九十九條第一項前段
      。
（二）刑法第二條第一項、第一百八十五條之三、第一百六十四
      條第二項、第一項、修正前刑法第四十七條、第四十一條
      第一項。
（三）罰金罰鍰提高標準條例第一條前段、修正前同條例第二條
      。
本案經檢察官傅伊君到庭執行職務。
中    華    民    國    95    年    7     月    26    日
                  刑事第六庭審判長法  官  遲中慧
                                  法  官  林昌義
                                  法  官  魏瑞紅
以上正本證明與原本無異。
如不服本判決，應於送達後十日內向本院提出上訴狀。
中    華    民    國    95    年    7     月    26    日
                                  書記官  吳月華
附錄本案論罪科刑法條
中華民國刑法第185條之3
（重大違背義務致交通危險罪）
服用毒品、麻醉藥品、酒類或其他相類之物，不能安全駕駛動力
交通工具而駕駛者，處1年以下有期徒刑、拘役或3萬元以下罰金
。
中華民國刑法第164條（藏匿人犯或使之隱避、頂替罪）
藏匿犯人或依法逮捕拘禁之脫逃人或使之隱避者，處2年以下有
期徒刑、拘役或5百元以下罰金。
意圖犯前項之罪而頂替者，亦同。


司法院資訊處製作；財團法人民間司法改革基金會備份。
